【裁判字號】    98,審易,260
【裁判日期】    980422
【裁判案由】    詐欺等
【裁判全文】
臺灣士林地方法院刑事判決             98年度審易字第260號
公  訴  人  臺灣士林地方法院檢察署檢察官
被      告  丁○○
上列被告因詐欺等案件，經檢察官提起公訴（97年度偵字第1617
2 號、第16138 號），暨併案審理（臺灣士林地方法院檢察署98
年度偵字第949 號、臺灣臺北地方法院檢察署98年度偵字第2295
號），被告於準備程序中就被訴事實為有罪之陳述，本院合議庭
裁定由受命法官獨任改依簡式審判程序審理，並判決如下：
    主  文
丁○○幫助意圖為自己不法之所有，以詐術使人將本人之物交付
，累犯，處有期徒刑肆月，如易科罰金，以新臺幣壹仟元折算壹
日。又服用酒類，不能安全駕駛動力交通工具而駕駛，累犯，處
有期徒刑肆月，如易科罰金，以新臺幣壹仟元折算壹日。應執行
有期徒刑陸月，如易科罰金，以新臺幣壹仟元折算壹日。
    事  實
一、丁○○前於民國95年間，因酒後駕車公共危險案件，經臺灣
    臺北地方法院以95年度北交簡字第319 號判決處有期徒刑3
    月確定，於95年8 月15日縮刑期滿執行完畢。詎其猶不知悔
    改，雖明知將自己帳戶提供不熟識之他人使用，依一般社會
    生活經驗，本可得預見可能幫助不法犯罪集團掩飾或隱匿犯
    罪所得之財物，致使被害人及警方追查無門，仍不違背其本
    意，基於幫助詐欺取財之犯意，於97年9 月1 日下午5 時許
    ，在臺北市○○○路及和平東路口，將其設於第一商業銀行
    北投分行（下稱第一銀行）帳號為00000000000000號帳戶之
    存摺、提款卡及密碼，交付予姓名年籍不詳之人士，該人並
    將上開提存工具轉交予其他詐欺集團成員。嗣該詐欺集團成
    員乃基於意圖為自己不法所有之詐欺取財犯意，分別為：(一)
    於97年9 月1 日晚上6 時許，以電話向丙○○佯稱係雅虎拍
    賣網站小姐，並誆稱其先前網拍購買新臺幣（下同）400 元
    之物品被分期付款，三信商銀會再與其聯絡，嗣於同月2 日
    晚上6 時許，另由其他詐欺集團成員再以電話向丙○○佯稱
    係三信商銀之楊自強先生，並要求丙○○至第一銀行自動櫃
    員機取消分期付款，致丙○○陷於錯誤，於同日晚上7 時26
    分許，至臺中市○○路○ 段144 號之第一銀行自動櫃員機前
    依對方指示操作，而轉帳匯款23,000元至被告所設上開第一
    銀行帳戶之中，旋即遭詐欺集團成員提領一空；(二)於97年9
    月1 日晚上10時許，以電話向乙○○佯稱係白媽媽購物網站
    小姐，並誆稱其先前網路購物之付款方式設定有誤，嗣改由
    另一名詐欺集團成員以電話向乙○○佯稱係郵局員工，並要
    求乙○○至自動櫃員機取消分期付款設定，致乙○○陷於錯
    誤，於翌（2） 日下午5 時47分許，至第一銀行自動櫃員機
    前依對方指示操作，而轉帳匯款40,000元至被告所設上開第
    一銀行帳戶之中，旋即遭詐欺集團成員提領一空；(三)於97年
    9 月2 日晚上7 時許，以電話向甲○○佯稱係東京著衣網路
    拍賣公司之員工，並誆稱其在7 月份之交易帳款有問題，倘
    未立即處理，將會造成扣款出現問題，致甲○○陷於錯誤，
    於同日晚上8 時36分許，至第一銀行自動櫃員機前依對方指
    示操作，而轉帳匯款18,000元至被告所設上開第一銀行帳戶
    之中，旋即遭詐欺集團成員提領一空；(四)於97年9 月2 日晚
    上7 時28分許，以電話向戊○○佯稱係高點網路書局員工，
    並誆稱其先前購買該公司之書籍於付款時轉帳錯誤變成分期
    付款，並要求戊○○至自動櫃員機解除分期付款設定，致戊○○陷於錯誤，於同日晚上8 時47分許、9 時15分許，至第
    一銀行自動櫃員機前依對方指示操作，而先後轉帳匯款10,0
    00元、26,000元至被告所設上開第一銀行帳戶之中，旋即遭
    詐欺集團成員提領一空。嗣經丙○○、乙○○、甲○○、戊○○均發覺受騙，報警處理，始循線查悉上情。
二、丁○○明知服用酒類會導致不能安全駕駛動力交通工具，竟
    於97年11月22日下午5 時許，在臺北市北投市場內，與友人
    共同飲用高梁酒後，已達不能安全駕駛動力交通工具之狀態
    ，仍駕駛車牌7027-QN 號自用小客車返家，嗣於同日晚上7
    時50分許，在臺北市○○○路○ 段與育仁路口為警攔檢盤查
    ，經酒精測試結果，測得其呼氣酒精濃度高達每公升1.03毫
    克，始查悉上情。
三、案經臺北市政府警察局北投分局報告臺灣士林地方法院檢察
    署檢察官偵查起訴暨併案審理。
    理  由
一、本件被告丁○○對於如何於上開時、地將其所設前開第一銀
    行帳戶之提存工具交付予姓名年籍不詳之人士，且被害人丙○○、乙○○、甲○○、戊○○對於如何於上開時、地受詐
    騙而陷於錯誤，並分別將前揭金額轉帳匯款至被告所設前開
    第一銀行帳戶之事實；及如何於上開時、地服用酒類達不能
    安全駕駛動力交通工具而駕駛之事實，均於本院準備程序及
    審理中供承不諱，且與證人即被害人丙○○、乙○○、甲○○、戊○○分別於警詢中所證述之情節相符，並有被害人丙○○、乙○○、甲○○、戊○○提出之第一銀行自動櫃員機
    交易明細表影本5 紙、被告所設上開第一銀行帳戶之開戶基
    本資料、交易往來明細表各1 份、酒精濃度測試紀錄表影本
    、臺北市政府警察局北投分局查獲違反刑法第185 條之3 案
    件測試觀察紀錄表、汽機車駕駛人酒後生理協調平衡檢測紀
    錄表、臺北市政府警察局舉發違反道路交通管理事件通知單
    影本各1 紙附卷可佐。而按當人飲酒後，若以呼氣酒精濃度
    測試器測得之呼氣濃度達到每公升0.25毫克時，輕度協調功
    能降低；達到每公升0.5 毫克時，反應較慢、感覺減低，將
    影響駕駛；達到每公升0.75毫克時，思考與個性行為均會改
    變；達到每公升1.0 毫克時，步態不穩、噁心嘔吐、精神混
    惑不清晰，有行政院國軍退除役官兵輔導委員會臺北榮民總
    醫院88年8 月5 日（88）北總內字第26868 號函在卷可查。
    被告酒測濃度高達每公升1.03毫克，步態不穩、噁心嘔吐、
    精神混惑不清晰而造成公共危險，足認被告駕駛上開自小客
    車為警攔檢測試當時已達不能安全駕駛車輛之程度至為明確
    ，而堪認定。
二、次按金融存款帳戶，係作為存戶個人財產保管之用，與存戶
    之存摺、提款卡及密碼相結合，其專屬性、私密性甚高，除
    非本人或與本人具密切之關係者，難認有何理由可自由流通
    使用該存摺、提款卡及密碼，而一般人亦均應有妥為保管存
    摺、提款卡及密碼，以防止被他人冒用之認識，縱有特殊情
    況偶有將存摺、提款卡及密碼交付他人之需，亦必深入瞭解
    其用途後再行提供使用，此為吾人日常生活經驗與事理；且
    觀諸現今社會上，詐騙者蒐購人頭帳戶，持以作為詐欺取財
    犯罪所得掩飾之用，常有所聞，交付帳戶資料予非親非故之
    人，受讓人可能係為從事詐欺犯罪，已屬人盡皆知之事，被
    告於本院審理中亦自承：伊有懷疑對方可能持伊提存工具作
    為不法使用，因當時伊要找工作，所以失去警覺，事後覺得
    不對等語（參見本院98年4 月15日審判程序筆錄），是被告
    應可預見提供帳戶予不熟識之他人，恐將被利用其金融機構
    帳戶，作為詐欺犯罪使用，竟仍將上開銀行帳戶之提款卡及
    密碼等提領工具交付予不熟識之人，供詐欺集團作為上開詐
    欺取財犯罪使用，顯不違反其本意，其幫助他人犯詐欺取財
    罪之不確定故意至明，則被告幫助犯詐欺取財之犯行堪以認
    定。
三、核被告上開事實欄一所為，係犯刑法第339 條第1 項之詐欺
    取財罪；上開事實欄二所為，則係犯刑法第185 條之3 服用
    酒類不能安全駕駛動力交通工具而駕駛罪。被告對詐欺正犯
    提供帳戶資以助力，但並未參與詐欺犯罪行為之實行，應屬
    幫助他人實行犯罪行為，為幫助犯，乃依刑法第30條第2 項
    之規定減輕其刑。又被告以一提供帳戶之行為，同時幫助詐
    欺集團詐得前揭被害人財物，係一行為觸犯4 個幫助詐欺取
    財罪，為想像競合犯，應從一罪處斷。被告所犯上開2 罪間
    ，犯意個別，行為互殊，應分論併罰。起訴書雖未敘及被害
    人乙○○、甲○○、戊○○部分，惟此部分與起訴書敘及被
    害人丙○○之部分有想像競合犯之裁判上一罪關係，應為起
    訴效力所及，本院自得併為審理。再被告有上述犯罪科刑及
    執行情形，此有臺灣高等法院被告前案紀錄表1 份附卷可參
    ，其於前案有期徒刑執行完畢後，5 年內故意再犯本件有期
    徒刑以上之各罪，均為累犯，均應依法加重其刑，並就幫助
    詐欺取財罪部份，先加後減。爰審酌被告因一時失慮，竟輕
    易提供銀行帳戶供他人掩飾犯罪所得使用，非但增加被害人
    尋求救濟之困難，造成社會人心不安，亦助長詐騙犯罪者之
    氣焰，使詐欺犯罪者得以順利取得詐欺所得之財物，危害財
    產交易安全，及本件被害人等受詐騙之金額共計117,000 元
    ；又被告前有2 次酒醉駕車前科，有害於交通安全，對他人
    生命、身體、財產均造成危險，仍不知警惕，再犯本案，惟
    念其犯後坦承犯行，態度良好，兼衡其犯罪之動機、目的、
    手段，及其智識程度、家庭經濟狀況等一切情狀，參酌公訴
    人之求刑，分別量處如主文所示之刑，且諭知易科罰金之折
    算標準，並定其應執行刑，以示懲儆。
據上論斷，應依刑事訴訟法第273 條之1 第1 項、第299 條第1
項前段，刑法第185 條之3 、第339 條第1 項、第30條第2 項、
第55條、第47條第1 項、第41條第1 項前段、第2 項、第51條第
5 款，刑法施行法第1 條之1 第1 項、第2 項前段，判決如主文
。
本案經檢察官翁偉倫到庭執行職務。
中    華    民    國    98    年    4    月    22    日
                  刑事第一庭法  官  雷雯華
以上正本證明與原本無異。
如不服本判決，應於收受判決後10日內向本院提出上訴書狀，並
應敘述具體理由；其未敘述上訴理由者，應於上訴期間屆滿後20
日內向本院補提理由書（均須按他造當事人之人數附繕本）「切
勿逕送上級法院」。
                            書記官  陳麗津
中    華    民    國    98    年    4    月    22    日
附錄本判決論罪科刑之法條依據：
刑法第185條之3
服用毒品、麻醉藥品、酒類或其他相類之物，不能安全駕駛動力
交通工具而駕駛者，處1 年以下有期徒刑、拘役或科或併科15萬
元以下罰金。
刑法第339條第1項
意圖為自己或第三人不法之所有，以詐術使人將本人或第三人之
物交付者，處5 年以下有期徒刑、拘役或科或併科1 千元以下罰
金。


司法院資訊處製作；財團法人民間司法改革基金會備份。
